【裁判字號】    89,重訴,13
【裁判日期】    900509
【裁判案由】    殺人等
【裁判全文】
臺灣基隆地方法院刑事判決                          八十九年度重訴字第一三號
    公  訴  人  臺灣基隆地方法院檢察署檢察官
    被      告  寅○○
    指定辯護人  本院公設辯護人丙○○
    被      告  戊○○
    選任辯護人  黃丁風
    被      告  辛○○
    選任辯護人  詹振寧律師
    被      告  庚○○  女四十.
                        住基隆.
                        身分證.
右列被告因殺人等案件，經檢察官提起公訴（八十九年度偵字第二一四一、二一四二
、二一六六號），本院判決如左：
    主  文
寅○○殺人，處有期徒刑拾貳年，褫奪公權陸年。
戊○○教唆殺人，處有期徒刑拾貳年，褫奪公權陸年。
庚○○、辛○○共同湮滅關係他人刑事被告案件之證據，各處拘役拾日，如易科罰
金，均以佰元折算壹日，扣案之抹布肆條沒收。均緩刑貳年。
    事  實
一、戊○○（台語綽號『賊仔挽』）、林昭銘（台語綽號『二頭』）本係好友，二人
    前因口角而心存怨隙，交誼破裂。民國（下同）八十九年五月十九日晚間八時許
    ，戊○○偕同友人寅○○（台語綽號『爛肚凰』）與不知情之友人壬○○（台語
    綽號『賊仔華』）、丑○○（台語綽號『大陸仔』，業經檢察官不起訴處分確定
    ）至基隆市○○路九十一號庚○○所經營之「老店新開張」小吃店內飲酒聊天，
    席間，丑○○於同日晚間九時三十分許，以電話邀約其好友林昭銘至該店一敘，
    戊○○得知後，因其早已對林昭銘心生不滿，認報復之機不可失，乃起意欲將林
    昭銘殺害，而暗中進入該店廚房，將庚○○所有插置於碗櫥櫃內碗盤縫隙間備供
    殺魚所用之鋒利尖刀一把取出（公訴人誤認該把尖刀係水果刀），藏放於碗櫥櫃
    旁料理桌之砧板上，其上則以庚○○所有供擦拭、覆蓋碗盤所用之抹布加以遮蓋
    ，佈置妥當後，戊○○於同日晚間九時四十分許將寅○○招至該店門外之電線桿
    旁，以手摟住寅○○之肩膀，告訴寅○○稱其已將尖刀一把以抹布遮蓋藏放於該
    店廚房碗櫥櫃旁之砧板上，教唆寅○○持該把尖刀刺殺林昭銘，寅○○因受戊○○之教唆，而萌生殺害林昭銘之犯意，斯時適逢林昭銘偕同友人丁○○、甲○夫
    婦抵達，戊○○、寅○○乃與林昭銘、丁○○、甲○一同進入小吃店內繼續飲酒
    聊天。當晚除丑○○以電話邀約林昭銘前來一敘外，壬○○另以電話邀約庚○○
    之胞弟辛○○前來商談辦理護照事宜（辛○○約於當晚九時三十分許抵達），丑
    ○○之不知情友人癸○亦前來清償其積欠丑○○之借款新台幣二萬元（癸○約於
    當晚十時抵達），並有一名不知情之綽號「阿仁」成年男子前來與在座之人飲酒
    聊天（「阿仁」約於丁○○、甲○夫婦離去前不久抵達），丁○○、甲○夫婦則
    因事於當晚九時五十五分許離開。同日晚間十時許，戊○○、寅○○、壬○○、
    丑○○、林昭銘、辛○○、癸○及「阿仁」於飲酒聊天之際，寅○○基於之前受
    戊○○教唆所萌生之殺害林昭銘犯意，獨自進入該店廚房內，依戊○○先前之指
    示取出該把以抹布遮蓋藏放於砧板上之尖刀，悄悄走至林昭銘背後，趁林昭銘坐
    在椅子上與他人飲酒聊天而不注意之際，以臺語咒罵一句「幹你娘，被你欺負的
    很慘」後，以右手持刀，採取由右往左、由下往上、由後往前之方式，先朝林昭
    銘之右後背部猛刺一刀（位於頭頂下方四十四公分、右側八公分處），致林昭銘
    受有右後第九根、第十根肋骨切斷，深及肝臟十五公分併有腹部約三千公撮出血
    血塊之傷害，斯時林昭銘因劇痛而失去反抗能力，寅○○猶未罷手，將該刀拔出
    後，復以由左往右、由上往下、由後往前之方式，朝林昭銘之左肩處猛刺一刀，
    並往後拖刀約一．三公分長，致林昭銘受有左肩三公分創傷及長約一．三公分之
    拖刀痕，深達十八公分及於皮下組織等傷害，寅○○嗣以左手按住林昭銘之肩膀
    欲將該刀拔出而不慎劃傷自己之左手大拇指，辛○○見狀，趁機搶下寅○○手上
    之尖刀，寅○○始未能繼續刺殺林昭銘，癸○則跑出店外招攔計程車，辛○○、
    丑○○一同攙扶林昭銘上車，並由丑○○護送林昭銘至國軍基隆醫院救治，再轉
    往財團法人長庚紀念醫院基隆分院急救，寅○○則因左手大拇指流血不止，自行
    離開該店，前往財團法人長庚紀念醫院基隆分院治療，戊○○、壬○○、癸○及
    「阿仁」先後相繼離去。庚○○、辛○○見該店桌面、牆壁及地板上均留有林昭
    銘遭寅○○刺殺所噴濺之血跡，餐桌上並留有寅○○持以刺殺林昭銘而沾染血跡
    之尖刀一把，庚○○、辛○○均明知該等物證乃關係寅○○殺害林昭銘之刑事被
    告案件證據，惟因渠等心中害怕，且顧及翌日猶須開店作生意，為免受影響，竟
    未報警處理，而於同日晚間十時三十分許，由辛○○負責收拾桌上碗盤，並以抹
    布擦拭桌面及部分地面血跡，庚○○則用清水沖洗現場殘留之血跡，並於清洗碗
    盤之際，一併將該把尖刀上之血跡洗淨，庚○○、辛○○共同以此方法湮滅關係
    他人刑事被告案件之證據。迄八十九年五月二十日凌晨，警方循線獲悉寅○○於
    上址持刀刺傷林昭銘，且因拇指刀傷於財團法人長庚紀念醫院基隆分院接受治療
    時，遭林昭銘之友人圍毆，警方乃先將寅○○帶回基隆市警察局第二分局和一路
    派出所保護，至八十九年五月二十日下午十二時二十分，林昭銘因出血性休克不
    治死亡後，乃正式逮捕寅○○，警方並於「老店新開張」小吃店內扣得庚○○所
    有供擦拭現場血跡所用之抹布四條及寅○○持以刺殺林昭銘所用之尖刀一把。
二、案經被害人林昭銘之胞妹乙○○訴由基隆市警察局第二分局報告暨臺灣基隆地方
    法院檢察署檢察官相驗屍體後自動檢舉偵查起訴。
    理  由
壹、被告寅○○、戊○○部分：
一、訊據被告寅○○，初於第一次警訊時供稱伊因酒醉臨時起意，獨自進入該店廚房
    拿刀殺害被害人林昭銘（詳見八十九年五月二十日下午十二時三十分警訊筆錄）
    ，嗣於警訊、偵查及本院調查中迭次坦承係受同案被告戊○○之教唆而萌生殺害
    林昭銘之犯意，伊所持以行兇之尖刀係被告戊○○事先以抹布遮蓋藏放於該店廚
    房砧板上，伊因畏懼被告戊○○，乃持該把尖刀刺殺林昭銘之右後背部及左肩處
    共二刀之犯行不諱（詳見警方八十九年五月二十日晚間六時十五分偵訊筆錄、檢
    察官八十九年五月二十日晚間十時五十分訊問筆錄、同年月二十一日下午二時三
    十分訊問筆錄、同年月二十三日下午三時五十分訊問筆錄、同年月二十三日晚間
    六時訊問筆錄及本院八十九年五月二十日晚間十一時三十五分羈押訊問筆錄），
    再則改口辯稱被告戊○○只是叫伊「教訓」林昭銘，並未叫伊殺害林昭銘，戊○○亦未指示該如何教訓林昭銘云云（詳見本院八十九年八月三十一日訊問筆錄、
    八十九年十月二十三日訊問筆錄、八十九年十二月二十七日訊問筆錄及九十年一
    月十二日訊問筆錄），最後則辯稱事發當晚被告戊○○並沒有叫伊去教訓或殺害
    林昭銘，伊與林昭銘亦無仇恨，純因酒席間林昭銘故意說話刺激伊，伊酒後一時
    氣憤，情緒失控，始臨時起意持刀刺向林昭銘，伊亦無殺害林昭銘之犯意云云。
    另訊之被告戊○○，亦矢口否認有何教唆被告寅○○殺害林昭銘之犯行，並辯稱
    伊與林昭銘係多年好友，之前伊因另案逃亡大陸期間，林昭銘時常匯錢資助伊，
    伊不可能教唆任何人殺害林昭銘，且事發之際，伊因不勝酒力而靠在牆上睡覺，
    不知究竟發生何事，事發翌日始聽朋友敘及云云。
二、經查：
  (一)被告寅○○於右揭時地，手持扣案之尖刀立於被害人林昭銘背後，朝林昭銘右後
    背部及左肩處分別刺殺一刀，致林昭銘受有右後第九根、第十根肋骨切斷，深及
    肝臟十五公分併有腹部約三千公撮出血血塊、左肩三公分創傷及長約一．三公分
    之拖刀痕，深達十八公分及於皮下組織等傷害，被告寅○○並於拔刀之際不慎劃
    傷自己之左手大拇指，林昭銘經送醫急救後，因出血性休克不治死亡之事實，迭
    據被告寅○○於警訊、偵查及本院調查、審理中自白不諱，且被告寅○○此部分
    自白內容核與現場目擊證人丑○○於偵查中證稱：「我與林昭銘併排坐在一起，
    不久我看見藍嫌起身走到死者林員（指林昭銘）背後抽出刀子往其背後捅下」（
    詳見警方八十九年五月二十日上午八時偵訊筆錄）、「林（指被害人林昭銘）坐
    在我旁邊‧‧‧，我沒有看到他（指被告寅○○）殺幾刀‧‧‧，我祇看到他（
    指被告寅○○）從（林昭銘）左肩把刀子抽起來，放在桌上，林（林昭銘）往前
    倒‧‧‧。」（詳見檢察官八十九年五月二十一日下午二時三十分訊問筆錄）等
    語相符，亦核與同案被告辛○○於偵查中供稱：「我先看到藍（寅○○）起身去
    廁所，從廁所出來手持一把尖刀猛刺林（林昭銘）背部靠近腰處，繼續刺至少有
    二刀，沒看他刺正面，沒看到另外有人殺（林昭銘），林（林昭銘）受傷後趴在
    飯桌上。」（詳見檢察官八十九年五月二十二日晚間九時四十五分訊問筆錄）、
    「我看到寅○○進廁所，出來就走到林昭銘的背後罵三字經說幹你娘被你欺負的
    很慘，一邊用右手，往林昭銘的背後打，剛開始我以為是他捶林昭銘，可是林昭
    銘趴在桌上背部已經在流血，我站起來要勸架時，才看到刀子，我看到一把刀子
    握在寅○○的右手上，刀子頭是尖尖長長的，是殺魚用的，刀子是姐姐（指被告
    庚○○）店內的東西，我不知道他在那裏拿的，我站起來要勸架時他的手上有流
    血，我印象是看到寅○○刺二下。」（詳見本院九十年九月二十一日訊問筆錄）
    等語相符，復有兇案現場照片三張、被告寅○○左手大拇指受傷之照片一張、被
    告寅○○指陳兇刀藏放地點及藏放方式之照片二張、被害人林昭銘送醫急救之國
    軍基隆醫院急診病歷一份、財團法人長庚紀念醫院基隆分院病歷資料一份附卷及
    尖刀一把扣案足資佐證；又被害人林昭銘確因遭人持單面刃銳器刺創右後背部及
    左肩處各一刀，而受有右後背部（位於頭頂下方四十四公分，右側八公分處）刀
    勢為由右往左、由下往上及由後往前之刺傷，並切斷右後第九根、第十根肋骨，
    深及肝臟十五公分併腹部出血約三千公撮及左肩三公分創口及一．三公分拖刀痕
    （刀勢由左往右、由上往下及由後往前），深達十八公分及於皮下組織等傷害之
    事實，亦經臺灣基隆地方法院檢察署檢察官督同法醫師相驗暨解剖屍體明確，並
製有勘驗筆錄、相驗屍體證明書、驗斷書、法務部法醫研究所鑑定書各一份及被
    害人林昭銘死傷情狀照片十一張附卷可稽，檢察官另將被告寅○○於案發之際所
    穿著之短褲送請內政部警政署刑事警察局鑑定結果，認該短褲上所遺留之血跡核
    與死者林昭銘血液ＤＮＡ之HLA-DQA1及str 型別均相符，有該局八十九年七月十
    五日（八九）刑醫字第六六九三九號鑑驗書在卷可佐，被告寅○○此部分自白核
    與積極事證相符，應堪採信。
  (二)被告寅○○雖辯稱伊僅想教訓林昭銘，並無殺害林昭銘之犯意云云，然查：被告
    寅○○持以行兇之尖刀長達約三十公分，刀身修長，刀鋒銳利，確能刺穿人體皮
    肉層，有該把尖刀扣案為證，而人體之胸腔及腹腔內有多種臟器，其中之肝臟更
    為人體重要器官，若遭利器刺傷，足以導致內臟大量出血而致人死亡之事實，為
    一般人所得認識，被告寅○○係年近五十歲之成年人，實難諉為不知。被告寅○○於案發之際手持鋒利尖刀朝林昭銘右後背部（位於頭頂下方四十四公分，右側
    八公分處）以由右往左、由下往上、由後往前之方式猛刺一刀，致林昭銘受有右
    後第九根、第十根肋骨切斷，深及肝臟十五公分併有腹部約三千公撮出血血塊之
    傷害，再朝林昭銘之左肩處用力猛刺一刀並拖刀，致林昭銘受有左肩三公分創傷
    及長約一．三公分之拖刀痕，深達十八公分及於皮下組織等傷害，衡諸被告寅○○若無殺害林昭銘之犯意，怎可能於第一刀下刀之際用力如此之猛而切斷林昭銘
    之肋骨二根並深及肝臟十五公分？且於第一刀拔刀之後猶不知罷手，再朝林昭銘
    左肩處猛刺一刀，力道之鉅亦使刀傷深達十八公分及於皮下組織？由此客觀情狀
    判斷，堪認被告寅○○係基於殺害林昭銘之故意而持刀猛刺其要害，非僅基於普
    通傷害之犯意為之，被告寅○○此項辯解顯係事後圖減刑責之詞，不足為信。
  (三)又被告寅○○係受被告戊○○之教唆，始萌生殺害林昭銘之犯意，且被告戊○○
    曾於該店門外告知被告寅○○其已將扣案之尖刀藏放於廚房碗櫥櫃旁料理桌之砧
    板上，其上並以抹布遮蓋，指示被告寅○○持該刀刺殺林昭銘之事實，迭據被告
    寅○○於警訊及偵查中供述明確（詳見警方八十九年五月二十日晚間六時十五分
    偵訊筆錄及檢察官八十九年五月二十一日下午二時三十分訊問筆錄），復有被告
    寅○○於案發現場指陳兇刀藏放地點暨藏放方式之照片二張在卷為證，並經同案
    被告庚○○於本院審理時明確供稱伊確定扣案之尖刀原本係插置於廚房碗櫥櫃內
    之碗盤縫隙間，並非置於碗櫥櫃旁之砧板上等語明確，亦核與證人甲○於本院調
    查時到庭具結證稱：「我們（指其與丁○○）跟林昭銘要進去店之前，在店門口
    就看到賊仔挽（指被告戊○○）用手勾住爛肚凰（指被告寅○○）的肩膀在說話
    ，我沒有聽到話的內容，他們就站在店外馬路旁的電線桿的旁邊，林昭銘叫他們
    才知道我們來了。」等情相符（詳見本院九十年二月九日訊問筆錄），被告寅○○此部分自白查有上開積極證據足以佐證，洵堪採信。被告寅○○嗣雖辯稱被告
    戊○○僅叫伊教訓林昭銘，並沒有叫伊刺殺林昭銘云云，然查本件扣案之尖刀既
    係被告戊○○於教唆被告寅○○刺殺林昭銘前，預先於該店廚房內藏放妥當，已
    詳如前述，被告戊○○若僅基於普通傷害之犯意教唆被告寅○○「教訓」林昭銘
    ，又何須預先藏置刀鋒如此銳利、刀身如此修長，可刺穿人體皮肉層極深之尖刀
    一把供被告寅○○使用？再者，被告寅○○與被害人林昭銘僅係點頭之交，雙方
    並不熟識，亦從無仇恨過節，此經被告寅○○於警訊及偵審中多次自承在卷，若
    非經由被告戊○○之教唆，被告寅○○怎可能僅因於酒席間遭林昭銘言語刺激即
    起意持刀殺人？且衡諸被告寅○○與被告戊○○並無仇隙，被告寅○○應無設詞
    誣陷被告戊○○之理，核被告寅○○此項辯解，無非係事後迴護被告戊○○之詞
    ，不足採信。
  (四)另被害人林昭銘腹部直線二十公分中央、十公分向右之傷痕及兩側胸部各一．五
    公分傷口之傷害，經法醫師由被害人之醫院病歷資料研判係因急救手術所造成，
    有上開法務部法醫研究所鑑定書及病歷資料在卷可參，是被告寅○○於第二次警
    訊筆錄及檢察官於八十九年五月二十日下午二時五十分、同年月二十一下午二時
    三十分偵查時，供述除自己刺殺被害人林昭銘背部二刀外，又朝前方繼續刺第三
    刀，被告戊○○亦持藍波刀朝被害人林昭銘之胸前刺一刀云云，此部分之自白核
    與積極事實不符，本院不予採信。
  (五)被告戊○○另辯稱被告寅○○係遭警察刑求及被害人林昭銘之友人恐嚇，又因酒
    醉意識不清，始自第二次警訊之後改稱係受其教唆而殺人，被告寅○○此部分供
    述並不實在云云。然被告寅○○於本院調查中陳稱：「（對於警訊筆錄是否按照
    你的意識所做的筆錄？）是，我識字，筆錄我也看過，筆錄也是依照我的話記載
    ，指印也是我蓋的。」、「（八十九年）五月二十日派出所移送到檢察官時，當
    時的精神狀況如何？）當時已經清醒了。」、「（你在派出所做筆錄時警察有無
    刑求及有無被死者的親戚朋友打？）都沒有，甚至到現場時也沒有被打，死者家
    屬做筆錄時我在二樓，所以我不知道，有那些人到派出所我不知道。」等語（詳
    見本院八十九年十二月二十七日訊問筆錄），且證人己○○○（即第一次訊問被
    告寅○○之警員）亦到庭具結證稱：「剛開始時我們是做夜間訊問，但寅○○因
    為酒醉無法做筆錄，一直到（八十九年）五月二十日早上十時許從醫院得來的消
    息，表示傷者已經無法救，所以我們才對寅○○做筆錄，做筆錄時寅○○意識清
    楚，我們沒有刑求，做筆錄時有寅○○的姐姐在身邊。」、「（在派出所有無死
    者的朋友在派出所做出傷害寅○○的行為？）我們（對）寅○○訊問完畢，將寅
    ○○隔離在二樓，並且有管理秩序。」等語（詳見本院九十年一月十二日訊問筆
    錄），另證人子○○（第二次訊問被告寅○○之警員）亦到庭具結證稱：「這份
    （八十九年五月二十日警訊複訊筆錄）是我做的，在和一路派出所主管辦公室內
    ，在場的有我跟刑事組小隊長及寅○○，其他的人我們都隔離，我們沒有對寅○○刑求。」等語明確（詳見本院九十年二月九日訊問筆錄）。被告寅○○事後雖
    翻異前詞，改稱在派出所曾遭死者的朋友恐嚇云云，但未提出任何積極事證供本
    院調查審認，且核與證人己○○○、子○○之證述情節不符，不足為信。
  (六)被告戊○○另辯稱事發之際伊正靠在牆邊睡覺，不知究竟發生何事，不可能教唆
    被告寅○○殺人云云，然查，被告戊○○於案發之際究竟坐在何位置？雖被告寅
    ○○、辛○○、庚○○及證人丑○○、壬○○、甲○、丁○○、癸○等人之陳述
    情節及庭繪之現場位置圖均有所出入，惟衡諸案發之際在場之人皆曾飲酒，且席
    間亦曾互換座位，又隨著時間流逝，人之記憶難免漸趨模糊，尤其對案發經過之
    細節更容易模糊淡忘，或與平日事務結合而產生記憶干擾現象，此乃人之記憶不
    可避免之自然缺陷，各人憑其所存記憶而為陳述，縱有不同，亦屬常情，然本件
    被告寅○○、辛○○及證人丑○○、壬○○、甲○、丁○○、癸○之記憶所及，
    均能證明被告戊○○於案發之際所坐位置並未靠於牆邊，有上開被告與證人庭繪
    之現場位置圖在卷可稽，再者，被告寅○○於本院調查時明確供稱其於行兇之際
    ，被告戊○○正低頭與他人說話，並無靠在牆邊打瞌睡之情形（詳見本院八十九
    年十二月二十七日訊問筆錄），另證人甲○、丁○○亦證稱渠等離開之際，尚有
    與被告戊○○打招呼，當時被告戊○○仍能喝酒、聊天，並無酒醉打瞌睡之情形
    （詳見本院九十年二月九日訊問筆錄），且被告先則辯稱係靠在牆邊睡覺，嗣則
    改稱係趴在桌上睡覺，旋又改稱當時坐在牆角，並不確定是否趴在桌上睡覺（詳
    見本院九十年四月十八日審判筆錄），其辯詞前後不一，又核與被告寅○○、辛○○及證人丑○○、壬○○、甲○、丁○○、癸○所指證之情節不符，顯係畏罪
    卸責之詞，殊無可採。
  (七)被告寅○○另辯以其於財團法人長庚紀念醫院基隆分院就醫時遇見警員，有向警
    員自首其殺人云云，然證人己○○○於本院調查時到庭具結證稱：「案子是我偵
    辦及查獲的，八十九年五月十九日（晚間）九時多發生雙方都沒有報案，警員發
    現當日（晚間）十時多有二十幾位青少年進入和平島地區，揚言要找殺死者（林
    昭銘）的兇手，因此知悉命案，那幾位青少年表明要找寅○○及戊○○，青少年
    的朋友表示在（基隆）長庚醫院找到兇手寅○○，我們車開到一半還未到長庚醫
    院時，接到電話說寅○○被帶到安樂分駐所，我到安樂分駐所時看到寅○○被扣
    在安樂分駐所，當時安樂分駐所還不知道發生命案。」（詳見本院九十年一月十
    二日訊問筆錄），可見被告寅○○並未向安樂分駐所員警自首殺人犯行，而係基
    隆市警察局第二分局和一路派出所員警己○○○循線獲悉本案犯罪事實，並掌握
    特定之犯罪嫌疑人即被告寅○○、戊○○後，趕赴安樂分駐所將被告寅○○帶回
    和一路派出所保護及偵查，被告寅○○於警訊中之自白並不符合自首要件。
    綜合上開證據研判，被告寅○○係受被告戊○○之教唆而萌生殺害林昭銘之犯意
    ，進而持刀刺殺林昭銘，致林昭銘因出血性休克不治死亡，被告寅○○、戊○○
    事後否認前情，不足採信。本件事證明確，被告寅○○、戊○○之犯行均堪認定
    ，應分別依法論科。
三、被告寅○○持尖刀刺殺被害人林昭銘，核其所為係犯刑法第二百七十一條第一項
    之殺人罪；被告戊○○教唆被告寅○○持刀刺殺被害人林昭銘，係教唆犯，依刑
    法第二十九條第二項之規定，應依其所教唆之罪處罰之，是核被告戊○○所為，
    係犯刑法第二百七十一條第一項之教唆殺人罪。爰審酌被告戊○○與被害人林昭
    銘本係好友，僅因口角而心存怨隙，交誼破裂，竟暗藏鋒利尖刀，教唆被告寅○○持以殺害之，其惡性之深實與親自持刀殺人相去無幾，且其誘使尚無不良前科
    之被告寅○○犯罪，徒增社會問題，危害公共安全，犯後亦未見悔意，而被告寅
    ○○與被害人林昭銘素無仇恨，竟受被告戊○○之教唆而萌生殺意，持刀殺害林
    昭銘，惡性甚重，且被告寅○○、戊○○於案發後均未賠償被害人家屬所受損害
    等一切情狀，分別量處被告寅○○、戊○○有期徒刑十二年，並均認其犯罪性質
    有褫奪公權之必要，分別併予宣告褫奪公權六年，以資懲儆。扣案之尖刀一把係
    被告庚○○所有之物，非被告寅○○或戊○○所有供殺害林昭銘所用之物，業據
    被告庚○○供承在卷，且非違禁物，爰不併予宣告沒收，附此敘明。
貳、被告庚○○、辛○○部分：
一、訊據被告庚○○，固坦承於右揭時地清洗該店內之血跡、碗盤及扣案尖刀，將現
    場整理乾淨，惟矢口否認有何湮滅關係他人刑事被告案件證據之犯行，辯稱伊以
    為只是單純打架事件，且明天尚須開店做生意，始清洗現場，伊並無犯罪之故意
    云云。另訊之被告辛○○，矢口否認有何湮滅關係他人刑事被告案件證據之犯行
    ，辯稱伊僅幫忙將餐桌上碗盤擺置一旁，並無清洗現場之血跡，亦無犯罪之故意
    云云。
二、經查：
  (一)被告庚○○確有清洗該店內血跡、碗盤及扣案尖刀之事實，初據被告庚○○於警
    訊及偵查中坦承不諱，核與證人己○○○於本院調查時證稱：「這把兇刀是事發
    後，我們到和一路九十一號老店新開張搜查時查扣的，我們隔天（指八十九年五
    月二十日）處理好，我們到店內，當時店內還未開店，我們要求開店，我們就進
    去裡面搜查時看到血跡已經被清洗掉了，我們表示有人目睹辛○○將兇刀從裡面
    拿到櫃檯，請庚○○將兇刀交出，庚○○就從櫃檯將刀子拿出，拿出時兇刀已經
    清洗過了。」等語相符（詳見本院九十年一月十二日訊問筆錄），被告庚○○此
    部分自白核與積極事證相符，足堪採信。被告庚○○雖辯稱伊以為僅係單純打架
    事件，因小吃店隔天尚須營業，才未報警，而自行清洗現場，並無犯罪故意云云
    ，然證人癸○於偵查時即證稱事發時伊至巷口攔計程車，正好遇見買酒回來之被
    告庚○○，伊即告知庚○○稱「阿凰」（即被告寅○○）在店內殺人（詳見警方
    八十九年五月二十二日下午四時三十分偵訊筆錄），且被告辛○○亦供稱其有告
    知被告庚○○係寅○○殺人，再者，縱使被告庚○○並未聽見證人癸○及被告辛○○所告知關於寅○○殺人之事，然被告庚○○亦自承確有看見被告寅○○左手
    受傷流血不止離去，且一進店內即發現血跡四處噴濺於店內地板、桌上及牆上，
    如僅為單純打架事件，何以現場會留有多處血跡及一把沾滿血跡之尖刀？退而言
    之，縱使現場僅發生單純打架事件，亦係他人為刑事被告案件之發生，此應為被
    告庚○○所明知，而刑事案件之現場應保持完整性，乃一般人眾所周知之基本概
    念，被告庚○○僅以隔日尚須開店營業為由，動手清洗現場血跡、碗盤及扣案尖
    刀，其有湮滅關係他人刑事被告案件證據之故意甚明，被告庚○○所辯尚難採信
    。
  (二)另被告辛○○有收拾桌上碗盤，並以抹布擦拭桌面及部分地面血跡一節，業據其
    於偵查時自白供稱：「我姊（指被告庚○○）說明天要開店，不弄弄怎麼行，我
    建議她整理一下，我有幫她擦桌上血跡、收碗盤，刀應是我姊收的。」等語（詳
    見檢察官八十九年五月二十三日下午三時五十分訊問筆錄），核與被告庚○○於
    偵查中所供述之情節相符，再參以被告庚○○與被告辛○○係姊弟關係，被告辛○○基於姊弟情誼，念及被告庚○○之小吃店隔日尚須營業，幫忙整理現場，而
    動手擦拭部分血跡，亦未悖於常情，被告辛○○嗣於本院調查、審理時改稱僅幫
    忙收拾碗盤，並無擦拭血跡云云，顯係事後避重就輕之詞，不足採信。
  (三)被告辛○○之辯護人雖另以被告辛○○擦拭現場血跡之際，本案尚未開始偵查，
    縱認被告辛○○有擦拭現場血跡，亦不符合為他人刑事被告案件之證據等語置辯
    ，惟查，所謂「關係他人刑事被告案件之證據」，基於確保刑事證據之真實性，
    乃指實質上已發生犯罪而足為嗣後刑事案件之證據，並不拘泥於因告訴、告發、
    自首等情形開始偵查以後之案件而言，僅係已開始偵查者，其所表彰之刑事案件
    即屬明確，但並不已之為限，縱使未經偵查機關開始偵查，為求確保調查刑事證
    據之真實性，仍係關係他人刑事被告案件之證據，本案小吃店現場為被告寅○○
    持刀殺害林昭銘之地點，並有林昭銘因此受傷所遺留之血跡及兇刀，確屬關係寅
    ○○殺害林昭銘之刑事被告案件證據無疑，辯護人此項辯詞於法顯有誤解，尚難
    採信。
    綜上所述，被告庚○○、辛○○湮滅關係他人刑事被告案件證據之事證已至為明
    確，渠二人犯行均堪認定，應予依法論科。
三、核被告庚○○、辛○○所為，均係犯刑法第一百六十五條之湮滅證據罪。被告庚○○、辛○○均明知現場血跡係關係他人刑事被告案件之證據，猶分工加以擦拭
    、清洗，顯有犯意聯絡及行為分擔，均為共同正犯。次查，被告庚○○、辛○○
    曾分別於警訊、偵查中供述渠等將關係被告寅○○殺害林昭銘所致之現場血跡、
    碗盤及扣案尖刀加以清洗，乃對自己所為已經構成犯罪要件之事實，在被告寅○○之刑事案件裁判確定前自白，雖渠等另辯稱並無犯罪故意云云，然此項辯解乃
    被告辯護權之行使，對其所坦白陳述之犯罪行為並無影響，仍不失為自白，按刑
    法第一百六十六條規定，犯湮滅證據罪，於他人刑事被告案件裁判確定前自白者
    ，減輕或免除其刑，此項規定並不專在獎勵犯罪人之悛悔，而在確保刑事案件證
    據之真實性，在偵查或審判機關之易於發現真實，不論該被告之自白在審判前或
    審判中、自動或被動、簡單或詳細、一次或多次，並其自白後有無翻異，苟其自
    白在該刑事案件裁判確定前，即應依法減免其刑，是被告庚○○、辛○○均應依
    刑法第一百六十六條之規定，減輕其刑。爰審酌被告庚○○、辛○○係一時情急
    ，為免影響隔日店內之生意而清洗現場血跡，情節尚非重大及其犯罪後態度等一
    切情狀，分別量處拘役三十日，並均諭知易科罰金之折算標準。查被告庚○○未
    曾受有期徒刑以上刑之宣告，被告辛○○雖曾於七十四年間，因偽造文書案件，
    經台灣台北地方法院判處有期徒刑二月確定，惟其於七十四年十月十四日執行完
    畢後，未曾再受有期徒刑以上刑之宣告，有卷附之本院被告全國前案紀錄表可按
    ，被告庚○○、辛○○本次因一時失慮，致罹刑章，乃屬偶發犯罪，本院認渠二
    人經此罪刑宣告，當均已知所警惕，而無再犯之虞，因認被告庚○○、辛○○所
    受宣告之刑，均以暫不執行為適當，分別併予宣告緩刑二年，以啟自新。扣案之
    抹布四條係被告庚○○所有供擦拭血跡所用之物，曾經被告庚○○供承在卷，應
    依刑法第三十八條第一項第二款之規定併予宣告沒收。
據上論斷，應依刑事訴訟法第二百九十九條第一項前段，刑法第二十八條、第二百七
十一條第一項、第一百六十五條、第一百六十六條、第二十九條第二項、第三十七條
第二項、第四十一條第一項、第七十四條第一款、第二款、第三十八條第一項第二款
，罰金罰鍰提高標準條例第一條前段、第二條，判決如主文。
本案經檢察官周慶華到庭執行職務。
中      華      民      國     九十     年      五      月      九      日
                                    臺灣基隆地方法院刑事第三庭
                                        審判長法官  林火炎
                                              法官  陳培仁
                                              法官  蔡佳玲
如不服本判決，應於判決送達後十日內，向本院提出上訴狀。
附錄論罪法條：
刑法第二百七十一條第一項：
殺人者，處死刑、無期徒刑或十年以上有期徒刑。
刑法第一百六十五條：
偽造、變造、湮滅或隱匿關係他人刑事被告案件之證據，或使用偽造、變造之證據者
，處二年以下有期徒刑、拘役或五百元以下罰金。


司法院資訊處製作；財團法人民間司法改革基金會備份。
